臺灣臺東地方法院民事判決
111年度原小上字第1號
上  訴  人  良京實業股份有限公司

法定代理人  平川秀一郎


被  上訴人  羅秀蘭  

上列當事人間請求返還借款事件，上訴人對於民國111年7月19日
本院臺東簡易庭110年度東原小字第110號第一審判決提起上訴，
本院判決如下：
    主      文
上訴駁回。
第二審訴訟費用新臺幣1,500元由上訴人負擔。
    事實及理由
一、按對於小額程序之第一審裁判之上訴，非以其違背法令為理
    由，不得為之；其上訴狀內應記載上訴理由，並表明原判決
    所違背之法令及其具體內容，暨依訴訟資料可認為原判決有
    違背法令之具體事實，民事訴訟法第436條之24第2項、第43
    6條之25分別定有明文。又依民事訴訟法第436條之32第2項
    準用第468條及第469條第1至5款之規定，所謂判決違背法令
    係指判決不適用法規或適用不當者而言，且判決有同法第46
    9條第1款至第5款情形之一者，為當然違背法令。而依民事
    訴訟法第436條之32第2項規定，同法第469條第6款之判決不
    備理由或理由矛盾之當然違背法令於小額事件之上訴程序並
    不準用。是於小額事件中所謂違背法令，並不包含認定事實
    錯誤、取捨證據不當或就當事人提出之事實或證據疏於調查
    或漏未斟酌之判決不備理由情形。復按若僅係取捨證據、認
    定事實等屬於原審法院職權行使之事項，除有認定違法之情
    形外，應不生違背法令之問題（最高法院28年渝上字第1515
    號判決意旨參照）。末按小額程序之第二審判決，依上訴意
    旨足認上訴為無理由者，得不經言詞辯論為之，民事訴訟法
    第436條之29第1項第2款亦有明文。
二、上訴人主張：訴外人豊金英向訴外人臺東區中小企業銀行股
    份有限公司（下稱臺東企銀）申辦信用貸款，並由原審被告
    潘志清及被上訴人為連帶保證人，約定借款額度為新臺幣（
    下同）100,000元，借款期間自民國92年10月24日起，以每
    月為1期，共分48期，按期於當月24日平均攤還本息，且自
    借款日起，按週年利率19.18%計算利息，未按期攤還本息時
    ，逾期在6個月以內者，按上開利率10%，逾期超過6個月者
    ，就超過部分，按上開利率20%計算違約金，如有1期未按期
    清償，視為全部到期(下稱授信約定書)。豊金英未依約還款
    ，其債務視為全部到期，至95年3月17日止尚欠本金68,804
    元未清償，嗣經臺東企銀將上開債權讓與上訴人，上訴人屢
    次催告償還，潘志清及被上訴人猶置之不理，爰依連帶保證
    契約及債權讓與之法律關係，提起本件訴訟等語。
二、被上訴人則以：其多年前曾經遺失過身分證，不認識豊金英
    、潘志清，且並未擔任豊金英借款之保證人，沒有在授信約
    定書上簽名、蓋章等語，資為抗辯。
三、原審判決潘志清應給付上訴人68,804元及利息、違約金，並
    駁回上訴人其餘之訴，上訴人不服提起上訴。上訴意旨略以
    ：比對卷內授信約定書及向戶政機關、金融機構函調之被上
    訴人簽名樣式，依一般常人判斷並無明顯差異，原審就此未
    依經驗法則判斷被上訴人簽名之真偽，已違反民事訴訟法第
    222條之規定。又民事訴訟應以法院准予當事人聲請調查證
    據為原則，不允許為例外，本件授信約定書上之簽名之真偽
    為本件重要爭點，筆跡鑑定為釐清事實之重要方法，然原審
    未說明鑑定筆跡耗費之成本有何不相當之處，即逕依該規定
    駁回上訴人調查證據之聲請，顯然誤用民事訴訟法第436條
    之14規定。爰提起上訴，求為廢棄改判等語。
四、本院之判斷：
  ㈠經查，上訴人雖主張原審未依經驗法則判斷被上訴人簽名之
    真偽，違反民事訴訟法第222條之規定等語。然核其上訴理
    由，僅係就原判決事實認定錯誤及取捨證據不當加以指摘，
    然此屬事實審法院取捨證據、認定事實之職權範圍，應由事
    實審法院斟酌全辯論意旨及調查證據之結果，依自由心證判
    斷之。原審依潘志清陳稱不認識被上訴人，其於授信約定書
    上簽名時亦未看到被上訴人之簽章等語，以及被上訴人辯稱
    未在授信約定書上簽章等語，認定授信約定書上被上訴人之
    簽名有遭偽造之高度可能，可知原審就其取捨證據、認定事
    實，皆已於原審判決理由欄內詳細說明，揆諸前揭一、之說
    明，上訴人自不得執此為小額事件上訴之事由，是上訴人此
    部分主張，洵非可採。
　㈡又上訴人雖主張民事訴訟應以法院准予當事人聲請調查證據
    為原則，不允許為例外，本件授信約定書上之簽名之真偽為
    本件重要爭點，筆跡鑑定為釐清事實之重要方法，然原審未
    說明鑑定筆跡耗費之成本有何不相當之處，即逕依該規定駁
    回上訴人調查證據之聲請，顯然誤用民事訴訟法第436條之1
    4規定等語。然小額事件之違背法令，本不包含就當事人提
    出之事實或證據疏於調查或漏未斟酌，已於前揭一、所述，
    且原審判決已於判決理由欄內說明於小額程序中送請筆跡鑑
    定所需之時間及費用，與上訴人之請求顯不相當，自難認原
    審未送請筆跡鑑定有何違背法令之情形，上訴人此部分主張
    亦難憑採。
五、綜上所述，原審判決並無違背法令情事，上訴人上訴意旨猶
    執前詞指摘原判決不當，求予廢棄改判，足認為無理由，本
    院依民事訴訟法第436條之29第2款規定，不經言詞辯論，逕
    以判決駁回其上訴。
六、本件第二審訴訟費用應依民事訴訟法第436條之32第1項準用
    同法第436 條之19條第1 項規定，確定其數額為1,500元，
    應由上訴人負擔。
七、據上論結，本件上訴為無理由，依民事訴訟法第436 條之29
    第2款、第436 條之32第1、2項、第449條第1項、第436 條
    之19第1項、第78條，判決如主文。
中　　華　　民　　國　　111 　年　　11　　月　　22　　日
                  民事第一庭  審判長法  官　楊憶忠
                                    法  官　陳建欽
                                    法  官  張鼎正
以上正本係照原本作成。
本判決不得上訴。
中　　華　　民　　國　　111 　年　　11　　月　　22　　日
                                    書記官  劉雅文